最　高　行　政　法　院　裁　定
                                     100年度裁字第1347號
聲  請  人　黃劉美枝
                          送達代收人  洪雅莉
                            化南路2段71號7樓
上列聲請人因與相對人財政部臺北市國稅局間贈與稅事件，對於
中華民國100年1月20日本院100年度裁字第161號裁定，聲請再審
，本院裁定如下：
　　主  文
再審之聲請駁回。
再審訴訟費用由聲請人負擔。
　　理  由
一、本件聲請人主張本院100年度裁字第161號裁定(下稱原確定
    裁定)有行政訴訟法第273條第1項第1款、第5款所定事由，
    對之聲請再審，其聲請意旨略以：(一)本件聲請人於提起上
    訴時，相對人代表人為凌忠嫄，且迄至相對人於98年6月29
    日提出答辯狀時，仍由凌忠嫄為代表人，足見上訴時之合法
    代表人為凌忠嫄，應堪認定。惟於原確定裁定裁判前，未見
    相對人曾提出由陳金鑑承受訴訟之聲明，且相對人復未於原
    裁定選任訴訟代理人，依據行政訴訟法第186條準用民事訴
    訟法第170條之規定，於有代表人合法承受訴訟前，訴訟程
    序當然停止，原確定裁定不察，逕將相對人之代表人更改為
    陳金鑑，應有原確定裁定之當事人未經合法代理或代表之情
    事，實已構成行政訴訟法第283條準用第273條第1項第5款之
    再審事由。(二)原確定裁定認定「贈與時94年之公司資產淨
    值，與96年之資產負債情形無關」漏未斟酌惠德磚廠股份有
    限公司(下稱惠德公司)96年度資產負債表業已記載「86年度
    以前累積虧損為8,646,921元」之卷內資料事實，實有適用
    改制前行政法院30年判字第45號判例意旨與行政訴訟法第24
    9條第1項等法令之違誤，應構成行政訴訟法第283條準用第
    273條第1項第1款之再審事由。(三)原確定裁定認為「係就
    原審取捨證據、認定事實之職權行使，所認定：惠德公司於
    上訴人贈與時之資產僅有8筆土地，土地公告現值合計為326
    ,197,320元，應計土地增值稅為112,923,881元，另不能認
    該公司有向第三人借款繳納地價稅，因而有負債之情形，並
    就原審已論斷者，泛言未論斷……難認對該判決之如何違背
    法令已有具體之指摘」云云。顯見原裁定未採認「停業中之
    公司並無收入可資繳納地價稅」之經驗法則、「無營業事實
    即應無營業收入」之論理法則，亦未依職權調查證據，應有
    未適用行政訴訟法第263條準用第133條、第189條第1項，以
    及適用行政訴訟法第249條第1項等法令之違誤，應構成行政
    訴訟法第283條準用第273條第1項第1款之再審事由云云。
二、本院查：(一)按當事人對於本院所為裁定聲請再審，必須原
    裁定有行政訴訟法第273條之情形者，始得為之。而該條第1
    項第5款所謂之當事人於訴訟未經合法代理或代表，係指當
    事人無訴訟能力時，應由代表人、法定代理人代理訴訟，如
    未經代表人、法定代理人代理或其法定代理人無代理權者而
    言。上開規定係為保護所代理或代表之本人而設，故縱有該
    款所謂之未經合法代理或代表之情形，亦僅限於代表權或代
    理權欠缺之一造始得主張之，茍其不自行聲明，他造當事人
    即不得據為再審原因。本件聲請人主張聲請人於提起上訴時
    ，相對人代表人為凌忠嫄，且迄至相對人於98年6月29日提
    出答辯狀時，仍由凌忠嫄為代表人，足見上訴時之合法代表
    人為凌忠嫄，應堪認定。惟於原確定裁定裁判前，未見相對
    人曾提出由陳金鑑承受訴訟之聲明，且相對人復未於原裁定
    選任訴訟代理人，應有原裁定之當事人未經合法代理或代表
    之情事乙節，縱然屬實，揆諸上開說明，亦僅相對人始得為
    主張。聲請人據以主張本件有行政訴訟法第273條第1項第5
    款所定之再審理由，自無足取。此部分顯無再審理由，應予
    駁回。(二)次按對於確定裁定聲請再審，應依行政訴訟法第
    283條準用第277條第1項第4款之規定表明再審理由，此為必
    須具備之程式。所謂表明再審理由，必須指明確定裁定有如
    何合於再審事由之具體情事，始為相當。倘僅泛言有何條款
    之再審事由，而無具體情事者，尚難謂已合法表明再審理由
    。如未表明再審理由，法院無庸命其補正。本件聲請人主張
    本院上開確定裁定另有行政訴訟法第273條第1項第1款所定
    事由，對之聲請再審，經核其聲請狀內表明之再審理由，無
    非說明其對於前訴訟程序確定裁判不服之理由，而對於上開
    確定裁定究有如何合於行政訴訟法第273條第1項第1款規定
    之具體情事，則未據敘明，依上開規定及說明，此部分聲請
    自非合法，併予駁回。
三、據上論結，本件聲請為一部分無理由，一部分不合法。依行
    政訴訟法第283條、第278條第1項、第2項、第104條、民事
    訴訟法第95條、第78條，裁定如主文。
中　　華　　民　　國　　100　 年　　5　　 月　　26　　日
                    最高行政法院第六庭
                        審判長法官　黃　合　文
                              法官　鄭　忠　仁
                              法官　劉　介　中
                              法官　帥　嘉　寶
                              法官　陳　鴻　斌

以  上  正  本  證  明  與  原  本  無  異
中　　華　　民　　國　　100　 年　　5　　 月　　27　　日
　　　　　　　　　　　　　　　書記官　王　福　瀛